臺灣基隆地方法院民事判決
原　　　告　豐瑋螺絲五金有限公司
　　　　　　　　　　　　2號
法定代理人　甲○○
訴訟代理人　吳秉皇律師
被　　　告　旭峰石材有限公司
法定代理人　丙○○
被　　　告　乙○○
上列當事人間請求清償債務事件，本院於民國95年12月19日言詞
辯論終結，判決如下：
    主  文
被告乙○○應給付原告新臺幣參拾伍萬肆仟玖佰玖拾元，及自民
國九十五年十二月十一日起至清償日止，按週年百分之五計算之
利息。
原告其餘之訴駁回。
訴訟費用新臺幣參仟捌佰陸拾元由被告乙○○負擔。
本判決原告勝訴部分得假執行；但被告乙○○如以新臺幣參拾伍
萬肆仟玖佰玖拾元預供擔保，免為假執行。
原告其餘假執行之聲請駁回。
    事實及理由
壹、程序方面：
一、被告乙○○經合法通知，未於言詞辯論期日到場，核無民事
    訴訟法第386條所列各款情形，依民事訴訟法第436條第2 項
    、第385條第1項前段之規定，准原告之聲請，由其一造辯論
    而為判決。
二、按訴狀送達後，原告不得將原訴變更或追加他訴，但請求之
    基礎事實同一或不甚礙被告之防禦及訴訟之終結者，不在此
    限，民事訴訟法第255條第1項第2款、第7款定有明文。原告
    原起訴主張「被告旭峰石材有限公司應給付原告新臺幣（下
    同）354,990元，及自民國95年8月31日起至清償日止按週年
    5%計算之利息。」，之後追加備位聲明「被告乙○○應給付
    原告354,990 元，及自訴狀繕本送達被告翌日起至清償日止
    ，按週年5%計算之利息。」。原告以備位聲明追加乙○○為
    被告，是為訴之主觀預備合併，法律就此雖未明確規定，惟
    依原告主張，備位聲明之被告乙○○係向原告聯絡訂貨並實
    際收領貨物之人，倘本院審理結果認定被告旭峰石材有限公
    司（下稱旭峰公司）無需給付本件買賣貨款時，則原告以乙
    ○○為被告，請求判決如備位聲明，仍係基於同一基礎事實
    為請求，且無礙於被告乙○○之防禦及訴訟之終結，並有助
    於訴訟經濟，避免裁判矛盾，更可達到紛爭一次解決之目的
    ，參諸前揭規定，應予准許。
貳、實體方面：
一、原告起訴主張：
　(一)被告旭峰公司員工即另一被告乙○○於95年3 月間向原告訂
　  購規格為2×3m×5m單孔之角鐵（熱浸鋅）501支及規格為 2
    ×3m×5m雙孔之角鐵（熱浸鋅）499支，總價354,990元，同
    時指定原告於95年3月9日將上開貨品交付至臺北縣板橋市○
    ○路口民權路口之工地，並由被告乙○○簽收領取，有送貨
    單可證，惟被告旭峰公司迄未給付上開貨款，為此依民法第
    367條規定請求被告旭峰公司給付貨款。
  (二)被告旭峰公司雖否認有向原告訂貨且未曾支付原告任何款項
    ，被告乙○○亦非其員工而係其承包商云云，然被告乙○○
    自94年1 月21日起即以被告旭峰公司名義陸續向原告訂貨，
    原告法定代理人甲○○亦在94年1 月21日打電話向被告旭峰
    公司員工陳晉源詢問乙○○是否為該公司之員工，經陳晉源
    向原告陳稱：「是，是我們的人，你們送貨沒關係」，同時
    請原告對於往後乙○○叫的貨，發票與帳單都寄至基隆市○
    ○街112巷21號5樓被告旭峰公司處請款。另被告旭峰公司給
    付貨款方式除由乙○○直接給付現金交由原告員工陳俊賢代
    為領取外，被告旭峰公司曾分別在94年4月7日、94年5月6日
    以其公司名義將24,970元、259,970 元之貨款匯入原告員工
    陳俊賢在中華郵政股份有限公司新莊龍鳳郵局所設帳戶，再
    由陳俊賢同日領出25,000元、259,000 元繳回原告公司，被
    告旭峰公司上開抗辯，顯不足採。
  (三)即使被告乙○○確非被告旭峰公司之員工，但旭峰公司員工
    陳晉源對於原告以電話查詢乙○○是否該公司員工一事並未
    否認，且向原告表示往後乙○○訂的貨，均由原告向被告旭
    峰公司請款，故被告乙○○之訂貨行為加上被告旭峰公司員
    工陳晉源之上開表示行為，顯係對原告傳達乙○○有代被告
    旭峰公司訂貨之權限，且被告旭峰公司明知授與代理權事實
    亦不否認，被告旭峰公司應依民法第169 條表見代理之規定
    負授權人責任，為此以先位聲明請求：被告旭峰公司應給付
    原告354,990元及自95年8月31日起至清償日止，按週年5%計
    算之利息，並願供擔保聲請宣告假執行。
  (四)又被告乙○○係以被告旭峰公司代理人之身分與原告成立本
    件買賣契約，倘本院認原告與被告旭峰公司間買賣契約不成
    立，被告旭峰公司亦無表見代理之行為，則被告乙○○自屬
    無權代理，依民法第110 條規定，應對於善意之原告負無過
    失損害賠償責任，故追加備位聲明請求：被告乙○○應給付
    原告354,990 元及自本訴狀繕本送達翌日起至清償日止按週
    年5%計算之利息，並願供擔保聲請宣告假執行。
二、被告旭峰公司請求駁回原告之訴，並抗辯略為：被告公司與
    原告公司並無往來，其員工未曾向原告訂貨，在送貨單上簽
    收之乙○○僅係承包商，並非其公司員工。又承包商叫貨並
    不須被告公司同意，被告公司對於被告乙○○以旭峰公司名
    義訂貨並不知情，且承包商向被告公司請款時須檢附單據，
    被告乙○○即以原告之發票抵帳，至於原告所提匯款紀錄係
    被告乙○○向被告公司申請工程款，而指定被告公司匯入該
    特定帳戶，此金錢往來與本件買賣無關，原告對於被告公司
    有向其購買貨物並積欠貨款之事實，應負舉證責任等語。
三、被告乙○○部分：被告乙○○經合法通知未到庭爭執，亦未
    提出書狀為任何聲明或陳述。
四、先位聲明部分：
  (一)按當事人主張有利於己之事實者，就其事實有舉證之責任，
    民事訴訟法第277 條前段定有明文。又請求履行債務之訴，
    除被告自認原告所主張債權發生原因之事實外，應先由原告
    就其主張此項事實，負舉證之責任，必須證明其為真實後，
    被告於其抗辯事實，始應負證明之責任，此為舉證責任分擔
    之原則，最高法院43年度台上字第377 號有判例意旨參照。
    原告主張被告乙○○係被告旭峰公司之員工，於95年3月9日
    以旭峰公司名義向其購買上開角鐵貨物，兩造間成立買賣契
    約等情，為被告旭峰公司所否認，原告就此有利於己之事實
    應負舉證責任。經查：
  (1)原告固提出94年12月1日、95年1月3日、95年2月20日、95年
    3月9日送貨單影本為證，然均係由被告乙○○在上開送貨單
    上簽收，至於原告主張其法定代理人甲○○於94年1 月21日
    打電話向被告旭峰公司員工陳晉源確認被告乙○○為該公司
    員工之經過：「從94年1 月21日開始，乙○○向我們訂貨，
    叫我打電話到被告公司找陳晉源，陳晉源告訴我說，以後如
    果乙○○叫的貨，發票與帳單都寄到正隆街被告公司，一直
    以來都可以順利請款，今年元月份乙○○向我要求更改帳單
    地址，乙○○說因為公司老闆經常出國，所以以後改由他向
    公司請款，再付款給我們，更改地址後，1、2月都有送貨，
    也有請到款，但是3 月份的這一批貨就沒有請到款了。」等
    情（見本院95年10月24日言詞辯論筆錄），為被告旭峰公司
    所否認，辯稱被告乙○○僅其承包商，其員工陳晉源亦否認
    曾有此事等語，原告復未舉證以實其說，且原告法定代理人
    甲○○上開陳述之內容，亦不足以認定被告乙○○與被告旭
    峰之間有僱傭關係存在，原告空言主張，尚難憑信。
  (2)原告雖提出其員工陳俊賢92年度、94年度薪資所得扣繳暨免
    扣繳憑單及陳俊賢在中華郵政股份有限公司新莊龍鳳郵局帳
    戶之部分存摺等件影本，以證明被告旭峰公司曾於94年4 月
    7 日、94年5月6日匯款至陳俊賢帳戶內以給付貨款，然上開
    匯款紀錄僅能證明被告旭峰公司曾匯款與原告員工陳俊賢，
    至於匯款之目的為何，與本件貨款之請求有何關聯，尚無從
    認定，且被告旭峰公司否認該匯款之目的是為給付原告貨款
    ，辯稱是將應給付被告乙○○之工程款匯入被告乙○○指定
    之帳戶等語，以被告乙○○為被告旭峰公司承包商之關係，
    應屬可能之事，是該匯款紀錄不足以認定原告與被告旭峰公
    司有買賣關係存在。
  (3)原告主張被告旭峰公司於95年3 月間向原告購買前述角鐵貨
    物，積欠貨款354,990元，不足採信，其依民法第367條請求
    被告旭峰公司給付貨款，即屬無據。
  (二)次按民法第169 條關於由自己之行為表示以代理權授與他人
    者，對於第三人應負授權人責任之規定，原以本人有使第三
    人信為以代理權授與他人之行為，為保護代理交易之安全起
    見，有使本人負相當責任之必要而設，故本人就他人以其名
    義與第三人所為之代理行為，應負授權人之責任者，須以他
    人所為之代理行為，係在其曾經表示授與他人代理權之範圍
    內為其前提要件。且所謂知他人表示為其代理人而不為反對
    之表示者，以本人實際知其事實為前提，其主張本人知此事
    實者，應負舉證之責，有最高法院40年台上字第1281號、68
    年台上字第1081號判例意旨可資參照。原告法定代理人甲○
    ○雖陳稱其在94年1 月21日以電話向被告旭峰公司員工陳晉
    源確認：「陳晉源告訴我說，以後如果乙○○叫的貨，發票
    與帳單都寄到正隆街被告公司。…」云云，然此為被告旭峰
    公司所否認，已如前述，原告既未舉證證明被告旭峰公司有
    何以自己行為表示以代理權授權被告乙○○，或知被告乙○
    ○表示為其代理人而不為反對之表示，核與民法第169 條所
    定表見代理之要件不合，且在送貨單上簽收之人又係被告乙
    ○○，而非被告旭峰公司，原告主張被告旭峰公司應依民法
    第169 條表見代理之規定負授權人責任云云，亦不足取。
五、備位聲明部分：
  (一)按無代理權人，以他人之代理人名義所為之法律行為，對於
    善意之相對人，負損害賠償之責，民法第110條定有明文。
  (二)原告主張被告乙○○自94年1 月21日起佯稱為另一被告旭峰
    公司之員工，多次以旭峰公司名義向其購買貨物，並以其個
    人名義簽收，在95年3月前，均依約給付貨款，惟於95年3月
    9日收受前述角鐵貨物後未給付貨款354,990元，原告對被告
    旭峰公司提起本件訴訟，經被告旭峰公司為上開抗辯後，原
    告始知被告乙○○非被告旭峰公司員工，而無權代理被告旭
    峰公司等情，業據其提出與其所述相符之94年12月1 日、95
    年1月3日、95年2月20日、95年3月9 日送貨單影本為證，被
    告乙○○經合法通知未到庭爭執，亦未提出書狀為任何聲明
    或陳述，本院審酌原告所提書證，認原告上開主張為真實。
    被告乙○○既無權代理被告旭峰公司，卻在95年3月9日以被
    告旭峰公司名義向原告訂貨，其簽收系爭貨物後復未給付原
    告貨款354,990 元，致原告受有損害，依前揭規定，被告乙
    ○○自應負賠償之責。
六、從而，原告先位聲明依買賣契約及表見代理之法律關係，請
    求被告旭峰公司給付貨款部分，為無理由，應予駁回。惟其
    備位聲明依民法無權代理及損害賠償之法律關係，請求被告
    乙○○給付354,990 元，及自起訴狀繕本送達翌日即95年12
    月11日起至清償日止按週年5%計算之利息，為有理由，應予
    准許。
七、本件係民事訴訟法第427條第1項所定訴訟標的金額在500,00
    0 元以下之財產權訴訟，本院既為被告乙○○敗訴之判決，
    應依職權宣告假執行，並依同法第392條第2項規定，依職權
    宣告被告乙○○預供擔保，免為假執行；原告其餘假執行之
    聲請，因訴之駁回而失其依據，應併予駁回。
八、結論：本件原告之訴為一部有理由，一部無理由，依民事訴
    訟法第79條，判決如主文。
中　　華　　民　　國　　96　　年　　1　  　月　　2　　日
　　              基隆簡易庭法　官　陳湘琳
以上正本係照原本作成。
對於本件判決如有不服，應於收受送達後20日內向本院提出上訴
書狀，上訴於本院合議庭，並按他造當事人之人數附具繕本。
中　　華　　民　　國　　96　　年　　1　    月　　2　　日
                            書記官　王佩珠
